【裁判字號】    97,交聲,997
【裁判日期】    980527
【裁判案由】    聲明異議
【裁判全文】
臺灣臺南地方法院交通事件裁定         97年度交聲字第997號
移送機關    交通部公路總局嘉義區監理所麻豆監理站
異議人即
受處分人    甲○○
上列受處分人因違反道路交通管理處罰條例案件，對於交通部公
路總局嘉義區監理所麻豆監理站民國 97年9月17日所為之裁決處
分（處分案號：麻監裁罰字第裁75-1S0000000號）聲明異議，本
院裁定如下：
    主  文
原處分撤銷。
甲○○不罰。
    理  由
一、原處分意旨略以：受處分人即異議人甲○○（下稱異議人）
    所有車牌號碼６５２３－ＬＹ號自用一般小客車，於民國九
    十七年三月二十五日十時二分，在臺南市○○路收費停車處
    所停車，經催繳後仍未依規定於期限內繳費，經臺南市政府
    制單舉發，嗣經移送機關即交通部公路總局嘉義區監理所麻
    豆監理站以其違規事實明確，依道路交通管理處罰條例第五
    十六條第二項裁處罰鍰新臺幣（下同）三百元。
二、本件異議意旨略以：異議人所有之上開車輛已於九十五年一
    月十九日典當給和鑫融資公司，該公司復將上開車輛轉讓予
    丙○○，故自九十五年一月十九日後，該車之所有停車費、
    交通違規事件均應與異議人無關，為此聲明異議等語。
三、按汽車駕駛人在道路收費停車處所停車，未依規定繳費，主
    管機關應書面通知駕駛人於七日內補繳，並收取必要之工本
    費用，逾期再不繳納，處三百元罰鍰，道路交通管理處罰條
    例第五十六條第二項定有明文。次按道路交通管理處罰條例
    第七條之二、同條例第八十五條第一項及違反道路交通管理
    事件統一裁罰基準及處理細則第三十六條之規定，如係逕行
    舉發之情形，應按已查明之資料，由舉發機關送達被通知人
    即汽車所有人，再由汽車所有人依通知單之應到案日期前到
    案，並告知違規駕駛人之姓名等資料，處罰機關應另行通知
    違規駕駛人到案依法處理，逾應到案日期，處罰機關始得依
    上揭規定處罰該汽車所有人。換言之，對於違反道路交通管
    理處罰條例行為之處罰，原則上應處罰汽車駕駛人，而例外
    如有應可歸責於車輛所有人之情形下，始得處罰車輛所有人
    。然上開所指之「汽車所有人」，並非專指車籍資料上所登
    記之車主，而係指該車輛於違規當時之真正所有權人，蓋車
    籍資料僅係監理機關對於車輛管理之行政登記事項，車籍資
    料上之車主名稱登記，雖可據以作為該車所有人之判斷依據
    ，然該車籍資料所登記之車主，並非當然即為民法上之真正
    所有權人，實際上仍應依照民法上動產所有權歸屬之相關規
    定加以判斷，而非絕對以車籍資料上登記之車主，為認定車
    輛所有權人之唯一標準。
四、經查：
(一)、異議人所有之車牌號碼６５２３－ＬＹ號自用一般小客車，
    於九十七年三月二十五日十時二分，在臺南市○○路收費停
    車處所停車，經催繳後仍未依規定於期限內繳費，經臺南市
    政府制單舉發等情，有臺南市政府九十七年七月三十日南市
    交管字第１Ｓ0000000號舉發違反道路交通管理事件
    通知單、交通部公路總局嘉義區監理所麻豆監理站麻監裁罰
    字第裁７５－１Ｓ0000000號違反道路交通管理事件
    裁決書各一紙及臺南市政府交通處九十七年十月十七日南交
    處管字第０９７１７０６５９７０號函暨檢送之臺南市交通
    處公有停車場管理中心歷史催款明細、中華民國郵政限時掛
    號郵件存根、臺南市公有停車場管理處送達證書等件在卷可
    稽。
(二)、查異議人於九十五年一月間將車牌號碼６５２３－ＬＹ號自
    用小客車典當交付與「和鑫融資公司」，嗣典當到期無法取
    贖或辦理付息延期遭到流當，該車嗣並於九十五年五月間由
    該當舖委託丙○○轉賣交付與其他車行等情，業據證人即「
    和鑫融資公司」負責人乙○○於本院九十五年度交聲字第一
    一二七號聲明異議案件中證述在卷（詳本院九十五年度交聲
    字第一一二七號案卷第十九頁至第二十一頁），並經本院調
    閱本院九十五年度交聲字第一一二七號案卷查核無誤，經核
    與異議人主張其原有上開自用小客車，業於九十五年一月十
    九日典當交付與「和鑫融資公司」，並自該日起未再使用該
    車等情大致相符。
(三)、又異議人原所有上開自小用小客車車身懸掛車牌號碼５Ｓ－
    ０６５６號號牌，於九十五年八月八日十四時四十五分許，
    經丙○○駕駛，因使用他車號牌行駛於道路，遭臺南市警察
    局第五分局警備隊巡佐黃國友查獲並製單舉發等情，業據證
    人黃國友於本院九十八年五月五日調查時結證在卷（詳本院
    卷第四十七頁），並有臺南市警察局九十五年八月八日南市
    警交字第Ｓ00000000號舉發違反道路交通管理事件
    通知單一紙附卷足憑，再參以前揭(二)之說明，堪認異議人確
    於九十五年一月十九日即將車牌號碼６５２３－ＬＹ號自用
    小客車典當交付與「和鑫融資公司」，且嗣於九十五年五月
    間因流當，致遭「和鑫融資公司」將該車轉售交付與第三人
    。
(四)、按當舖業之滿當期限，不得少於三個月，少於三個月者，概
    以三個月計之；滿期後五日內仍得取贖或付清利息順延質當
    ；屆期不取贖或順延質當者，質當物所有權移轉於當舖業，
    當舖業法第二十一條立有明文。依上所述，異議人於九十五
    年一月十九日將車牌號碼６５２３－ＬＹ號自小客車典當交
    付與「和鑫融資公司」，嗣因典當到期無法取贖或辦理付息
    順延質當，該車之所有權即移轉予「和鑫融資公司」，並於
    九十五年五月間遭該當鋪轉賣交付與第三人，雖未至公路監
    理機關辦理車輛過戶登記，仍不影響車牌號碼６５２３－Ｌ
    Ｙ號自小客車所有權移轉之法律效果。從而，異議人於本件
    違規時間即九十七年三月二十五日十時二分時，雖仍為車籍
    資料登記之車主，然因車輛所有權已移轉於第三人，該車已
    非置於異議人支配管領之下，且無積極之證據證明異議人仍
    駕駛懸掛上開車牌之自小客車，於前揭道路收費停車處所停
    車，是難認異議人為本件違規事件中該車輛之所有人及實際
    駕駛人。
五、綜上所述，既無證據足資證明本件違規行為時，異議人為前
    揭自小客車之所有人，或係實際駕駛人，則移送機關猶以該
    車輛登記情形，對異議人予以裁罰，於法即有未合，自應由
    本院裁定將原處分撤銷，另為異議人不罰之諭知，以資適法
    。
六、據上論斷，應依道路交通管理處罰條例第八十七條第二項，
    道路交通案件處理辦法第二十條前段，裁定如主文。
中    華    民    國    98    年    5    月    27     日
                        交通法庭法  官  陳金虎
以上正本證明與原本無異。
如不服本裁定應於送達後5日內向本院提出抗告狀（應附繕本）
。
                                書記官  蔡明峰
中    華    民    國    98    年    5     月    27    日


司法院資訊處製作；財團法人民間司法改革基金會備份。
